【裁判字號】    97,訴,359
【裁判日期】    980216
【裁判案由】    違反毒品危害防制條例
【裁判全文】
臺灣花蓮地方法院刑事判決               97年度訴字第359號
公  訴  人  臺灣花蓮地方法院檢察署檢察官
被      告  甲○○
上列被告因違反毒品危害防制條例案件，經檢察官提起公訴（97
年度毒偵字第550 號），被告於本院準備程序中就被訴之事實為
有罪之陳述，經合議庭裁定改行簡式審判程序，本院判決如下：
    主  文
甲○○施用第一級毒品，累犯，處有期徒刑捌月；又施用第二級
毒品，累犯，處有期徒刑陸月。應執行有期徒刑壹年。
    事  實
一、甲○○前於民國91年間因違反毒品危害防制條例案件，經本
    裁定送強制戒治，於92年5 月12日停止戒治出所交付保護管
    束，於同年7 月17日保護管束期滿執行完畢，同案經本院判
    處有期徒刑4月確定，於93年6月25日執行完畢，復於96年間
    因違反毒品危害防制條例案件，經本院判處有期徒刑6 月確
    定。詎仍不知悔改，復分別基於施用毒品之犯意，於97年 7
    月22日凌晨0 時許，在不詳處所，以第二級毒品甲基安非他
    命置於玻璃球吸食器燒烤之方式，施用甲基安非他命1 次，
    復於同日凌晨2 時許，在不詳處所，以針筒注射之方式施用
    第一級毒品海洛因1 次。嗣因另犯毒品案件經本院發布通緝
    而為警於花蓮縣花蓮市○○○街48號緝獲，經其同意採尿送
    驗，結果呈甲基安非他命、嗎啡、可待因等陽性反應，而查
    知上情。
二、案經花蓮縣警察局花蓮分局報告臺灣花蓮地方法院檢察署檢
    察官偵查起訴。
    理  由
一、按刑事訴訟法第273 條之1 第1 項規定，除被告所犯為死刑
    、無期徒刑、最輕本刑為3 年以上有期徒刑之罪、或高等法
    院管轄第一審案件者外，於審判期日前之程序進行中，被告
    先就被訴事實為有罪之陳述時，審判長得告知被告簡式審判
    程序之旨，並聽取當事人、代理人、辯護人及輔佐人之意見
    後，裁定進行簡式審判程序。經查，本件被告甲○○被訴違
    反毒品危害防制條例一案，為前開不得進行簡式審判程序以
    外之案件，且被告於本院行準備程序時就被訴事實為有罪之
    陳述，經本院告知被告簡式審判程序之旨，並聽取被告之意
    見後，爰依前開刑事訴訟法第273條之1第1 項之規定，當庭
    裁定改依簡式審判程序並由受命法官獨任審判之，合先敘明
    。
二、被告於上開時間、地點分別施用海洛因及甲基安非他命之事
    實，業據其於本院審理時坦承不諱，而被告為警查獲時採集
    之尿液，經送驗結果呈嗎啡、可待因及甲基安非他命等陽性
    反應，此有慈濟大學濫用藥物檢驗中心檢驗總表及毒品案件
    尿液檢體採集送驗檢體紀錄表各1 份在卷可佐，被告上開自
    白與事實相符，堪信其為真實。又毒品危害防制條例於92年
    7 月9日修正公布，自93年1月9 日施行，其中第20條、第23
    條將施用毒品之刑事處遇程序，區分為「初犯」及「5 年內
    再犯」、「5 年後再犯」。依其立法理由之說明：「初犯」
    ，經觀察、勒戒或強制戒治後，應為不起訴處分或不付審理
    之裁定；經觀察、勒戒或強制戒治執行完畢釋放後，「5 年
    內再犯」者，因其再犯率甚高，原實施之觀察、勒戒及強制
    戒治既已無法收其實效，爰依法追訴或裁定交付審理。至於
    經觀察、勒戒或強制戒治執行完畢釋放後，「5 年後再犯」
    者，前所實施之觀察、勒戒或強制戒治已足以遮斷其施用毒
    品之毒癮，為期自新及協助其斷除毒癮，仍適用「初犯」規
    定，先經觀察、勒戒或強制戒治之程序。從而依修正後之規
    定，僅限於「初犯」及「5年後再犯」2種情形，始應先經觀
    察、勒戒或強制戒治程序。倘被告於5 年內已再犯，經依法
    追訴處罰，縱其第3次（或第3次以上）再度施用毒品之時間
    ，在初犯經觀察、勒戒或強制戒治執行完畢釋放5 年以後，
    已不合於「5年後再犯」之規定，且因已於「5年內再犯」，
    顯見其再犯率甚高，原實施觀察、勒戒或強制戒治，已無法
    收其實效，即應依該條例第10條處罰，最高法院95年度第 7
    次刑事庭會議決議可資參照。查被告本次施用毒品之犯罪時
    間雖距前次強制戒治執行完畢達5年以上，然其於5年內已再
    犯施用毒品案件，並經本院判處有期徒刑確定，顯見其再犯
    率甚高，原實施之觀察、勒戒、強制戒治已無法收其實效，
    揆諸前揭說明意旨，已不合於「5 年後再犯」之規定，本件
    事證明確，應依法論科。
二、按海洛因係毒品危害防制條例第2條第2項第1 款所稱之第一
    級毒品，甲基安非他命係毒品危害防制條例第2條第 2項第2
    款所稱之第二級毒品。核被告所為，係犯毒品危害防制條例
    第10條第1項之施用第一級毒品罪及同法第10條第2項之施用
    第二級毒品罪。被告施用前後持有海洛因及甲基安非他命之
    低度行為，應為施用海洛因及甲基安非他命之高度行為所吸
    收，不另論罪。又被告係先後分別施用海洛因與甲基安非他
    命一情，已據被告供陳在卷，犯意各別，行為互殊，應予分
    論併罰。又被告有事實欄所示之前科及執行紀錄，有臺灣高
    等法院被告前案紀錄表1份在卷可參，其於5年以內故意再犯
    本件有期徒刑以上之2罪，均為累犯，均應依刑法第47條第1
    項規定加重其刑。爰審酌被告之前科累累，素行不佳，施用
    毒品係對自己身體之殘害，經觀察勒戒及強治戒治仍未能戒
    除毒癮，及其犯罪後坦承犯行之態度等一切情狀，就其所犯
    上開2 罪分別量處如主文所示之刑，並定其應執行刑，以示
    懲儆。
據上論斷，應依刑事訴訟法第299條第1項前段，毒品危害防制條
例第10條第1項、第2項，刑法第11條前段、第47條第1 項、第51
條第5款，判決如主文。
本案經檢察官張立中到庭執行職務。
中    華    民    國    98    年    2     月    16    日
                  刑事第三庭    法  官  湯國杰
以上正本證明與原本無異。
如不服本判決應於收受送達後10日內向本院提出上訴書狀，並應
敘述具體理由。其未敘述上訴理由者，應於上訴期間屆滿後20日
內向本院補提理由書 (均須按他造當事人之人數附繕本)「 切勿
逕送上級法院」。
中    華    民    國    98    年    2     月    16    日
                                書記官
附錄條文
毒品危害防制條例第10條第1 項：
施用第一級毒品者，處 6 月以上 5 年以下有期徒刑。
毒品危害防制條例第10條第2 項：
施用第二級毒品者，處 3 年以下有期徒刑。


司法院資訊處製作；財團法人民間司法改革基金會備份。
